【裁判字號】    97,聲再,101
【裁判日期】    970725
【裁判案由】    聲請再審
【裁判全文】
臺灣高等法院臺中分院刑事裁定         97年度聲再字第101號
再審聲請人
即受判決人  甲○○
再審代理人  李慶松  律師
上列聲請人因違反公職人員選舉罷免法案件，對於本院96年度選
上更(一)字第319號中華民國97 年3月4日確定判決（台灣台中地方
法院95年度選訴字第39號、台灣台中地方法院檢察署95年度選偵
字第83號）聲請再審，本院裁定如下：
    主  文
再審之聲請駁回。
    理  由
一、聲請意旨略以：(一)、再審聲請人甲○○於台灣台中地方法院
    95年選訴字第39號審理之95年10月12日所提之刑事聲請調查
    證據狀所附照片及鈞院前審96年選上訴字第407 號審理之96
    年4 月13日之刑事答辯狀提出證物三之相片（如再審證物一
    ），係屬原確定判決既已存在，係屬該判決審判時未經注意
    之證據，亦能動搖原確定判決所認定之事實，而原判決法院
    並未審酌上開相片，依實務見解，應認係發現確實之新證據
    。(二)、卷附再審聲請人甲○○所製作之系爭文宣記載：A.86
     年起公所每年提撥120萬垃圾場回饋金錢在哪裡？C.社區發
    展協會過去多少錢！ 加強社區近300萬在哪裡（如證物二）
    ？等語，係屬原審未經斟酌之新證據。(三)、再審聲請人甲○
    ○僅係自於92年6月8日起至96年6月7日，擔任潭子鄉福仁社
    區發展協會第三屆理事長之事實證據，於鈞院前審判決前即
    已存在，原判決法院並未審酌，且上開事實具有確實性、嶄
    新性，應屬新事實、新證據。(四)、「潭子鄉福仁村94年垃圾
    轉運場回饋金執行經費概算表」，屬新證據並足以證明再審
    聲請人甲○○所供述為實在，並非如鈞院前審所認：供詞反
    覆不一，不足採信云云。綜上所述，本案有上揭諸多新事實
    、新證據足為有利再審聲請人甲○○之判決，而依刑事訴訟
    法第420條第1項第6款規定聲請再審云云。
二、按因發現確實之新證據，足認受有罪判決之人應受無罪、免
    訴、免刑或輕於原判決所認罪名之判決者，為受判決人之利
    益，得聲請再審 ，刑事訴訟法第420條第1項第6款定有明文
    。而刑事訴訟法第420條第1項第6 款所謂發見確實之新證據
    ，係指該證據於事實審法院判決前已經存在，為法院、當事
    人所不知，不及調查斟酌，至其後始行發見，且就證據本身
    形式上觀察，固不以絕對不須經過調查程序為條件，但必須
    顯然可認為足以動搖原有罪確定判決，而為受判決人無罪、
    免訴、免刑或輕於原判決所認罪名之判決者為限。故受理聲
    請再審之最後事實審法院，應就聲請再審理由之所謂「新證
    據」，是否具備事實審判決前已經存在，為法院、當事人所
    不知，事後方行發見之「嶄新性」，及顯然可認足以動搖原
    有罪確定判決，應為無罪、免訴、免刑或輕於原判決罪名之
    「顯然性」二要件，加以審查，為判斷應否准予開始再審之
    準據（最高法院85年度台抗字第308號裁判要旨參照）。
三、本院經查：
（一）按再審程序係就確定判決事實錯誤所設之救濟方法，除有
      刑事訴訟法第四百二十六條第三項前段所定情形外，應由
      判決之原審法院管轄。又上級審法院以上訴不合法，從程
      序上判決駁回上訴者，聲請再審之對象為原法院之判決，
      並非上級審法院之程序判決，該再審案件，仍應由原判決
      之法院管轄（最高法院93年度台聲字第2 號裁判意旨參照
      ）。本件聲請人提起第三審上訴後經最高法院以程序判決
      確定，揆之上開說明，本件再審聲請自應由本院管轄，先
      予敘明。
（二）次關於本件刑事聲請再審狀所附新證據計有：證物(一)之再
      審聲請人分別於95 年10月12日、96年4月13日提出之刑事
      聲請調查狀、刑事答辯狀所附之相片、證物(二)之再審聲請
      人所製作之競選文宣一張，及證物(三)之潭子鄉福仁村「九
      十四（年）度垃圾轉運站回饋金執行計畫」經費概算表。
      然查，本件刑事聲請再審狀所附新證據之證物(一)至(三)均於
      事實審法院判決（97年3月4日）前即已存在，且為聲請人
      當時所明知，並非事實審法院判決前未經發現之證據，與
      前述「嶄新性」要件不符，此可由：證物(二)之再審聲請人
      所製作之競選文宣即為原確定判決所認定「意圖使告訴人
      游雪姬不當選而印製之不實內容競選文宣」（見本院96年
      度選上更(一)字第319號刑事判決第2頁）；及聲請意旨稱證
      物(一)業據再審聲請人於地院、本院前審審理時提出主張；
      暨原確定判決認定「˙˙˙證人陳秀滿雖證稱蕭炎煌有提
      供潭子鄉福仁村九十四年度垃圾轉運場回饋金執行計畫經
      費概算表予被告觀看，證人廖萬金亦證稱曾在蕭炎煌處見
      過該經費概算表，當時被告及蕭炎煌均在，惟渠等均未證
      稱蕭炎煌有向被告提及自86年起每年均有120 萬元之垃圾
      場回饋金，證人陳秀滿更證稱：一年一佰二十萬元的回饋
      金『應該是』從90、91年開始，之前沒有那麼多錢，後來
      這幾年才有120 萬元等語，顯然蕭炎煌當時亦未向被告言
      及『自86年起每年均有120 萬元之垃圾場回饋金』，被告
      所辯亦不足採˙˙˙」（見本院96 年度選上更(一)字第319
      號刑事判決第7頁第1行以下），可知證物(三)之潭子鄉福仁
      村「九十四（年）度垃圾轉運站回饋金執行計畫」經費概
      算表，亦業據再審聲請人於原確定判決審理時提出主張等
      情，均可見證物(一)至(三)均於事實審法院判決前即已存在，
      且為聲請人當時所明知，並非事實審法院判決前未經發現
      之證據。
（三）聲請意旨(三)又稱「再審聲請人甲○○僅係自於92年6月8日
      起至96年6月7日，擔任潭子鄉福仁社區發展協會第三屆理
      事長之事實證據，於鈞院前審判決前即已存在，原判決法
      院並未審酌，且上開事實具有確實性、嶄新性，應屬新事
      實、新證據」云云，惟此部分之主張，並非有所謂新證據
      存在。況查，原確定判決對此已明白認定「˙˙˙被告亦
      自承：伊擔任社區發展協會財務長期間是從81年10月30日
      到91年3 月間，92年6月8日至96年7月2日擔任理事長，現
      又續任理事長等語（本院卷第57頁），與證人陳錦松所證
      ：被告於86年間為社區發展協會之財務長等語相符，顯然
      被告對該社區發展協會之財務支出情形，應均了然，其既
      明知社區發展協會三百萬元中之一百多萬元係用於修繕保
      安寺圍牆，並非由主事者納入私囊；縱對該部分款項之使
      用是否妥適有所爭議，亦非可謂上開三百萬元之支用均有
      不妥，則其於文宣記載『 c、社區發展協會過去多少錢！
      加強社區近三百萬在哪裡？』，即應係故意誤導選民，並
      影射有不法情事˙˙˙」（見本院96年度選上更(一)字第31
      9號刑事判決第10頁第7行以下）。聲請意旨任憑己意妄加
      指摘，自非法之所許。
（四）本件再審聲請人之聲請不符合刑事訴訟法第420條第1項第
      6 款所定得聲請再審之要件，其再審之聲請為無理由，自
      應駁回之。
四、據上論斷，應依刑事訴訟法第434條第1項裁定如主文。
中    華    民    國    97    年    7     月    25    日
            刑事第四庭  審判長法  官  洪  耀  宗
                              法  官  陳  欣  安
                              法  官  江  德  千
上列正本證明與原本無異。
如不服本裁定，應於裁定送達後五日內向本院提出抗告狀。
                              書記官  吳  麗  琴
中    華    民    國    97    年    7     月    25    日


司法院資訊處製作；財團法人民間司法改革基金會備份。
